臺灣臺南地方法院交通事件裁定　　　　 94年度交聲字第431號
移送機關　　交通部公路總局嘉義區監理所臺南監理站
受處分人
即異議人　　甲○○
上列受處分人因違反道路交通管理處罰條例案件，對於交通部公
路總局嘉義區監理所臺南監理站94年9月13日所為之裁決處分（
處分案號：嘉監南字第裁74-AD0000000號）聲明異議，本院裁定
如下：
    主  文
異議駁回。
    理  由
一、聲明異議意旨略以：受處分人即異議人甲○○並不否認其所
    有之車牌號碼H76-216號重型機車，於民國93年4月1日中午1
    2點48分左右，經人駕駛並於行經最高速限為時速50公里之
    臺北市○○路（往臺北縣淡水鎮○○○○○道）時，為臺北
    市政府警察局交通警察大隊警員以測速照相儀器，測得該車
    之行車速度高達時速63公里，已超過最高速限13公里，該交
    通警察大隊警員隨即據此而逕行開單舉發等事實。然異議人
    原來之戶籍地：「臺南縣歸仁鄉○○○街34號」，已於93年
    2月20日經法院拍賣及分配完成，異議人業已搬離該處，因
    此並未收到舉發通知單。又原處分機關即交通部公路總局嘉
    義區監理所臺南監理站未經查明，即貿然裁處異議人最高額
    罰鍰新臺幣1千9百元，並記違規點數1點，顯非適當，故異
    議人不服該裁處，乃提起本件異議。
二、按汽車駕駛人，行車速度，超過規定之最高時速，處新臺幣
    1千2百元以上2千4百元以下罰鍰，並記違規點數1點，道路
    交通管理處罰條例第40條第1項及第63條第1項第1款分別定
    有明文；其次，汽車駕駛人有違規行為經以科學儀器取得證
    據資料者，當場不能或不宜攔截製單舉發者，得對汽車所有
    人逕行舉發處罰；至前項逕行舉發，應記明車輛牌照號碼、
    車型等可資辨明之資料，查明汽車所有人姓名或名稱、住址
    後，製單舉發處罰之，道路交通管理處罰條例第7條之2第1
    項第6款及第2項亦分別規定甚明。又汽車所有人之地址如有
    變更，應向公路監理機關辦理登記，道路交通安全規則第23
    條第1項則規定甚詳。此外，當事人變更其送達之處所而不
    向行政機關陳明，致有應為送達之處所不明者，行政機關得
    依職權命為公示送達；而公示送達自於行政機關公告欄黏貼
    公告之日起，經20日發生效力，行政程序法第78條第3項及
    第81條亦有明文規定。
三、經查：
    （一）受處分人即異議人甲○○並不否認其所有之車牌號碼
          H76-216號重型機車，於93年4月1日中午12點48分左
          右，有經人駕駛並於行經最高速限為時速50公里之臺
          北市○○路（往臺北縣淡水鎮○○○○○道）之事實
          。又上開機車於前述時間，經人駕駛行經臺北市○○
          路時，為臺北市政府警察局交通警察大隊警員以測速
          照相儀器，測得行車速度係時速63公里，而有超過最
          高時速未滿20公里之違規情事，則有臺北市政府警察
          局北市警交大第AD0000000號舉發違反道路交通管理
          事件通知單1紙及違規超速採證照片1張附卷足憑。另
          詳細觀察本件違規超速採證照片及相關數值視窗內容
          ，可知93年4月1日中午12點48分左右，車牌號碼H76-
          216號機車之駕駛人違規當時，測速照相儀器所拍攝
          之照片亦明確顯示當時該車之行車速度為時速63公里
          ，顯見異議人所有之上開機車，於前述時、地，經人
          駕駛而有行車速度超過最高時速之違規事實，應可認
          定。
    （二）其次，前開舉發通知單及違規採證照片，業經臺北市
          政府警察局交通警察大隊依據受處分人即異議人劉源
          妹就其所有之上開車輛所登記車籍資料之車主地址：
          「臺南縣歸仁鄉○○○街34號」（亦為異議人之原戶
          籍地址），掛號郵寄予異議人，而經郵政人員前往投
          送後，因「遷移新址不明」而予以退回，以致無法依
          異議人所申請登記之該車車籍地址送達。又該警察局
          交通警察大隊之承辦警員再經電腦連線資料查詢異議
          人就上述機車所登記之車主地址，得知異議人並未辦
          理變更，乃依照上開行政程序法有關公示送達之規定
          ，辦理公示送達之公告等情，則有遭退回之舉發通知
          單掛號郵件、臺北市政府警察局93年12月6日北市警
          交字第09344418000號函及公示已送達清冊各1份存卷
          可佐，顯見舉發單位就本件舉發通知單之送達程序，
          尚無違法或不當之處。
    （三）再者，受處分人即異議人甲○○所有之前述重型機車
          車籍資料中之車主地址，係「臺南縣歸仁鄉○○○街
          34號」一情，有機車車籍查詢列印表1份在卷足憑，
          此與前述臺北市政府警察局交通警察大隊所郵寄送達
          之地址，經核並無不同。又異議人於異議狀中亦已自
          承：該地址之房屋已於93年2月20日，經法院拍賣及
          分配完成，異議人即搬離該處，而未居住於上址等語
          ，可知前述舉發通知單及超速違規採證照片等資料，
          實際上並無從就該址而送達予異議人。然而，異議人
          既已搬離上開「臺南縣歸仁鄉○○○街34號」處，則
          不論其搬離該處之原因為何，其仍應依照道路交通安
          全規則第23條第1項：「汽車所有人地址如有變更，
          應向公路監理機關辦理登記」之相關規定，儘速向監
          理機關辦理車主地址變更，以利各項車籍業務文件及
          交通違規舉發通知單等資料之送達，但異議人實際上
          並未依上述規定加以辦理車主地址變更一節，則有交
          通部公路總局嘉義區監理所臺南監理站94年9月29日
          嘉監南字第0940024978號函1份在卷足參，故異議人
          應有變更其送達之處所，而不向行政機關陳明，並造
          成應為送達之處所不明之情形無疑。據此，顯見本件
          舉發通知單無法實際送達予異議人，應屬可歸責於異
          議人之事由所致，而臺北市政府警察局交通警察大隊
          亦本得依照前述行政程序法之相關規定，依職權為公
          示送達，且該交通警察隊辦理公示送達後，經20日即
          發生送達之效力。
    （四）至於受處分人即異議人甲○○後於93年5月18日曾將
          戶籍遷入：「臺南縣仁德鄉○○村○○路351號」一
          情，雖有臺南縣仁德鄉戶政事務所南縣仁戶字第0940
          002231號答覆表函覆之戶籍謄本1紙在卷可考，然因
          前開舉發通知單及違規採證照片，經臺北市政府警察
          局交通警察大隊根據「臺南縣歸仁鄉○○○街34號」
          之地址，掛號郵寄予異議人，而經郵政人員前往投送
          後，發現異議人「遷移新址不明」時，係93年4月20
          日等情，則有上開遭退回之舉發通知單掛號郵件1份
          在卷足佐，足見本件舉發通知單及違規採證照片郵寄
          投送予異議人時，異議人之戶籍地亦仍為上開文件資
          料之寄送地址無誤，故本件舉發單位即臺北市政府警
          察局交通警察大隊就該交通違規舉發通知單之送達程
          序，經核並無任何於法不合之處，而異議人亦不能僅
          以其原先戶籍地之房屋已為法院所拍賣，即任意指摘
          本件舉發通知單之送達程序，有何違法或不當之情形
          。
四、綜上所述，受處分人即異議人甲○○所有之車牌號碼H76-21
    6號重型機車，於前開時、地，經人駕駛並行經最高速限為
    時速50公里之路段時，行車速度為時速63公里，而有超速之
    違規情事既可認定，則臺北市政府警察局交通警察大隊警員
    依照前開道路交通管理處罰條例第7條之2第1項第6款及第2
    項等規定，予以開單逕行舉發，並依法公示送達後，異議人
    並未依規定於期限內自動繳交罰款，亦未於期限內到案說明
    或聽候裁決，故原處分機關即交通部公路總局嘉義區監理所
    臺南監理站據此並引用道路交通管理處罰條例第40條第1項
    及第63條第1項第1款等規定，並參酌違反道路交通管理事件
    統一裁罰基準表之相關內容，而裁處異議人罰鍰新臺幣1千9
    百元，並記違規點數1點，於法並無違誤。至本件異議人僅
    以其實際上未收受該舉發通知單，即任意指摘本件原裁決有
    所不當，經核並無理由，故應予以駁回。
五、據上論斷，應依道路交通案件處理辦法第19條，裁定如主文
    。
中　　華　　民　　國　　94　　年　　11　　月　　11　　日
                  交通法庭   法　官　陳志成
以上正本證明與原本無異
如不服本裁定應於送達後5日內向本院提出抗告狀
      　　　　　　　　　　　 書記官　黃瓊蘭
中　　華　　民　　國　　94　　年　　11　　月　　11　　日
